最高法院民事判決　　　　　　　　　　　　　　　八十八年度台上字第三○七一號
　　上　 訴 人　甲○○
　　被 上訴 人　大安建設事業股份有限公司
　　法定代理人　孟昭熙
右當事人間請求損害賠償事件，上訴人對於中華民國八十七年十月二十六日台灣高等
法院台中分院更審判決（八十七年度上更(一)字第二一號），提起上訴，本院判決如左
：
    主  文
上訴駁回。
第三審訴訟費用由上訴人負擔。
    理  由
本件上訴人主張：伊於民國（下同）七十九年四月十三日向被上訴人購買坐落台中市
○○○○段第一七八之二六地號土地上之「大安國王大樓」第二十五樓Ｂ戶（系爭房
屋）及其基地應有部分，總價新台幣（下同）二千九百十六萬六千元。依契約書「平
面圖說明」記載，系爭房屋建坪二三一坪，含室內面積一九三‧五六坪、公共設施面
積三六‧七坪。惟完工後交付之系爭房屋除短少十一‧三五坪部分，經兩造協議由被
上訴人賠償伊一百四十三萬元外，被上訴人故意不告知系爭房屋之使用面積為一四七
‧一四坪、公用面積為七二‧一六評，與約定之使用面積一八四‧七二坪，公共面積
三五‧○三坪相比，其使用面積部分短少三七‧五八坪之事實，致伊受有價差之損失
，以目前交易標準每坪以六萬元計算，伊受有二百二十五萬四千八百元之損害，爰本
於不完全給付法律關係，求為命被上訴人賠償上開損害及加付法定遲延利息之判決。
（按：上訴人原起訴請求賠償五百八十一萬一千一百二十元本息，嗣減縮為四百三十
八萬一千一百二十元本息，於原審審理中先則減縮為二百三十六萬八千八百元本息，
嗣又減縮為二百二十五萬四千八百元之本息）。
被上訴人則以：上訴人買受系爭房屋後，將其中一部分售予他人而分割為Ｂ１及Ｂ２
二部分，經兩造會算由伊補償上訴人短少面積之損害後，於八十三年七月間分別點交
系爭房屋予上訴人及上訴人指定之訴外人亞俊有限公司。依建築業界慣例，所謂公共
面積係指防空避難室、電氣室、上下水箱、公共走道等整棟大樓住戶均可使用之公共
部分，即所謂「大公」，而當層樓公共使用部分即所謂「小公」部分，應包含於使用
面積之內。是系爭房屋之「平面圖說明」所記載使用面積包括實際使用之室內面積及
二十五樓公共使用部分之面積，並無短少等詞，資為抗辯。
原審以：系爭房屋原約定使用面積一九三‧五六坪、公共面積三六‧七坪，合計二三
○‧二六坪，完工後登記為私有面積一四七‧一四坪、公共面積七二‧一六坪，合計
二一九‧七六坪，被上訴人已賠償上訴人總面積短少一一‧三五坪部分之損害等情，
為兩造所不爭，堪信為真實。系爭房屋位於「大安國王大樓」中之第二十五樓，而大
廈建築每樓層均有各自之電梯間、樓梯間、廁所、走廊等所謂「小公」之公共設施，
供該樓層住戶使用，亦有變電室、控制室、機械房、水箱等由各戶共同使用，應由各
戶分擔其面積之所謂「大公」之公共設施，系爭房屋當無例外。而依建物測量成果圖
、建物登記簿謄本之記載，系爭房屋Ｂ１、Ｂ２面積分別為主建物二三八‧五五與一
九四‧八三平方公尺，陽台三七‧三九與一五‧六五平方公尺，及未依「大公」「小
公」區分之公共設施共同使用部分分擔為九五‧四五與一三三‧三二平方公尺，陽台
、平台、雨棚等附屬建物分擔為四‧七與六‧五七平方公尺，合計七二六‧四六平方
公尺等於二一九‧七五坪，與交屋前由被上訴人會同上訴人之夫魏大年共同計算之二
一九‧七六坪，相差○‧○一坪，幾乎相同。而兩造係依據建物登記簿謄本、建物測
量成果圖會算上開系爭房屋實際坪數，上訴人自當知悉公共設施分擔面積，上訴人復
於被上訴人賠償面積短少之差價一百四十三萬元後，辦妥系爭房屋貸款手續、受領系
爭房屋，又為上訴人所不爭，則被上訴人主張已依約履行，足堪採信。又兩造並未約
定「小公」面積應單獨登記為上訴人所有，上訴人以系爭房屋私有面積與契約約定不
符，未斟酌「小公」設施為上訴人使用系爭房屋所必要，亦應計入使用面積，而以被
上訴人給付不完全為由訴請被上訴人賠償，為無理由。乃維持第一審所為上訴人敗訴
之判決，駁回上訴人之上訴。按依系爭房屋預定契約買賣書第一條約定（見第一審卷
，第一九頁），系爭房屋建坪約二三一坪，包含主建物、附屬建物和共同使用部分面
積（即室內面積、陽台、平台、樓梯間、電梯間、公共走道、上下水箱、變電室、機
械室、管理員室、資訊室、屋頂瞭望台、車道及防空避難室等）；第二條約定登記面
積以地政機關複丈並登記完竣之結果為準。既未約定各部位面積大小，亦未約定「大
公」「小公」面積應分開計算，分別登記，原審為上訴人敗訴之判決，經核於法並無
違誤。上訴論旨猶以：系爭房屋短少私有面積三十餘坪等陳詞，指摘原審採證、認事
及解釋契約之職權行使為不當，求予廢棄原判決，非有理由。
據上論結，本件上訴為無理由。依民事訴訟法第四百八十一條、第四百四十九第一項
、第七十八條，判決如主文。
中      華      民      國    八十八    年     十二     月      二      日
                              最高法院民事第六庭
                                  審判長法官  蘇  茂  秋
                                        法官  蘇  達  志
                                        法官  顏  南  全
                                        法官  陳  碧  玉
                                        法官  楊  鼎  章
　　　右正本證明與原本無異
 　　　　　                              　 　書  記  官
中      華      民      國    八十八    年     十二     月     十四     日
